臺灣高等法院刑事裁定
111年度毒抗字第979號
抗  告  人
即  被  告  駱俊偉


上列抗告人即被告因違反毒品危害防制條例案件，不服臺灣桃園
地方法院111年度毒聲字第1272號，中華民國111年9月22日所為
觀察勒戒之裁定（聲請案號：臺灣桃園地方檢察署111年度毒偵
字第4678號），提起抗告，本院裁定如下：
    主  文
抗告駁回。                                              
    理  由
一、原裁定意旨略以：抗告人即被告駱俊偉（下稱被告）基於施
    用第二級毒品之犯意，於民國111年4月13日晚上9時許，在
    桃園市○鎮區○○路00巷0號住處，施用甲基安非他命（聲請書
    所記載之安非他命應予更正）1次。嗣於同年月17日下午2時
    45分許，經警採尿送驗結果呈甲基安非他命陽性反應而查獲
    。被告於上開時、地，施用安非他命乙事，業據被告於警詢
    時坦承不諱。且被告於111年4月17日所採集之尿液檢體，經
    台灣檢驗科技股份有限公司以酵素免疫分析法初步檢驗，再
    以氣相層析質譜儀法進行確認檢驗，結果呈安非他命、甲基
    安非他命陽性反應。又人體施用安非他命後，主要代謝物中
    有未改變型態之安非他命，而無甲基安非他命；然人體施用
    甲基安非他命後，主要代謝物中有未改變型態之甲基安非他
    命及安非他命；另安非他命在國內取得不易，施用情形較少
    ，此為法院職務上已知之事項。被告採尿後之鑑定結果既呈
    安非他命、甲基安非他命陽性反應，可認被告係施用甲基安
    非他命，而非安非他命甚明，是聲請書所記載之安非他命應
    予以更正。又被告前因施用毒品案件，經法院裁定送觀察、
    勒戒後，於105年11月1日釋放，有本院被告前案紀錄表在卷
    可證，足認被告係於觀察勒戒執行完畢3年後，再犯本案施
    用第二級毒品犯行，依前揭說明，檢察官聲請令被告入勒戒
    處所觀察、勒戒，核無不合，應予准許。爰依毒品危害防制
    條例第20條第3項、第1項，觀察勒戒處分執行條例第3條第1
    項，裁定令被告入勒戒處所觀察、勒戒，其期間不得逾2月
    等語。
二、抗告意旨略以：被告因疏忽開庭時間而於偵查中經傳喚未到
    庭，也未向檢察署聯繫，希望檢察官聲請之觀察勒戒能改易
    服勞役之處罰，因被告有一案件可申請易服勞役3月，希望
    能一併執行等語。
三、按犯施用第一、二級毒品罪，於觀察、勒戒或強制戒治執行
    完畢釋放後，3年後再犯者，應向法院聲請裁定，令被告入
    勒戒處所觀察、勒戒，毒品危害防制條例第20條第3項、第1
    項規定參照。而所謂「3年後再犯」，只要本次再犯距最近1
    次觀察、勒戒或強制戒治執行完畢釋放，已逾3年者，即為
    該當，不因其間有無犯施用第一、二級毒品罪經起訴、判刑
    或執行而受影響。次按毒品危害防制條例第24條第1項，採
    行「觀察、勒戒」與「緩起訴之戒癮治療」並行之雙軌模式
    。「觀察、勒戒」針對受處分人所為保安處分，目的在幫助
    行為人戒除施用毒品身癮及心癮，以達教化與治療之目的，
    性質上為療程，而非懲罰，並屬強制規定；「緩起訴之戒癮
    治療」，是由檢察官審酌個案情形，改以緩起訴處分方式轉
    介施用毒品者前往醫療院所治療，此屬刑事訴訟法第253條
    之1第1項及第253條之2第1項第6款特別賦予檢察官之職權，
    並無「緩起訴之戒癮治療」應優先於「觀察、勒戒」之強制
    規定。因此，除檢察官審酌個案情形，依同條例第24條第1
    項為附命完成戒癮治療之緩起訴處分外，凡經檢察官聲請法
    院裁定將被告送勒戒處所觀察、勒戒者，法院僅得就其聲請
    審查被告是否有施用毒品之行為，以及被告是否為「初犯」
    或「3年後再犯」而為准駁之裁定，並無自由斟酌改以其他
    方式替代或得以其他原因免予執行之權，法院原則上應尊重
    檢察官職權之行使，僅就檢察官之判斷有無違背法令、事實
    認定有誤或其他重大明顯瑕疵，予以有限之低密度審查。  
     
四、被告雖執前詞提起抗告，惟查：
(一)被告上開施用第二級毒品之行為，業據被告於警詢時坦承不
    諱，且被告為警查獲時所採集尿液送驗結果，確呈安非他命
    、甲基安非他命之陽性反應，有應受尿液採驗人尿液檢體採
    集送驗記錄、台灣檢驗科技股份有限公司濫用藥物台北實驗
    室濫用藥物檢驗報告各1份附卷可憑，上開檢驗係以氣相層
    析質譜儀法為確認，出現偽陽性反應之機率極低，該檢驗結
    果當為真實可信，足以佐證被告之任意性自白確與事實相符
    ，是被告有施用第二級毒品之事實，至為明確。又被告前因
    施用毒品案件，經法院裁定送觀察、勒戒後，於105年11月1
    日釋放，有本院被告前案紀錄表可按。是本件被告施用毒品
    之行為時間，距離前揭觀察勒戒執行完畢之時間已逾3年，
    則原審依檢察官之聲請，據以裁定被告應送勒戒處所觀察、
    勒戒，按上說明，並無違誤。
(二)被告雖請求本件觀察勒戒改為易服勞役云云，惟「觀察、勒
    戒」係針對受處分人所為保安處分，目的在幫助行為人戒除
    施用毒品身癮及心癮，以達教化與治療之目的，性質上為療
    程，而非懲罰，並屬強制規定，凡經檢察官聲請法院裁定將
    被告送勒戒處所觀察、勒戒者，法院僅得就其聲請審查被告
    是否有施用毒品之行為，以及被告是否為「初犯」或「3年
    後再犯」而為准駁之裁定，並無自由斟酌改以其他方式替代
    之權。是本件抗告為無理由，應予駁回。
據上論斷，應依刑事訴訟法第412條，裁定如主文。
中　　華　　民　　國　　111 　年　　11　　月　　10　　日
                  刑事第十七庭  審判長法　官  鄭水銓
                                      法　官  沈君玲
                                      法　官  姜麗君
以上正本證明與原本無異。
不得再抗告。
                                      書記官  許俊鴻
中　　華　　民　　國　　111 　年　　11　　月　　14　　日